臺灣高雄地方法院刑事判決　　　　　　 96年度交易字第498號
公　訴　人　臺灣高雄地方法院檢察署檢察官
被　　　告　乙○○
上列被告因過失傷害案件，經檢察官提起公訴（96年度偵字第73
16號），本院判決如下：
    主  文
乙○○因過失傷害人，處拘役肆拾日，如易科罰金，以銀元佰
元即新臺幣玖佰元折算壹日，減為拘役貳拾日，如易科罰金，以
銀元佰元即新臺幣玖佰元折算壹日。
    事  實
一、乙○○考領有普通小型車駕駛執照，於民國95年6 月22日11
    時30分許，駕駛車牌號碼ZX-5158 號自用小客車，沿高雄市
    楠梓區○○路由東向西方向行駛，原應注意汽車行駛時，駕
    駛人應注意車前狀況，並隨時採取必要之安全措施及行車速
    度須依速限標誌或標線之規定，而依當時天侯晴、日間自然
    光、視距良好，路面乾燥、無缺陷、無障礙物等情形，並無
    不能注意之情事，詎其竟疏未注意上情，且貿然以70公里之
    車速超速行駛，於行至高雄市○○區○○路與常德路口時，
    適有袁志輝駕駛車牌號碼7373-EH 號自用小客車載有乘客甲○○及丙○○，沿高雄市○○路由西向東行駛，亦疏未注意
    行駛至交岔路口，轉彎車應禮讓直行車先行而貿然左轉，乙○○所駕上開自用小客車車頭因而與袁志輝所駕自用小客車
    右後車身發生碰撞，袁志輝所駕自小客車於撞擊後旋轉，車
    尾再撞及停放於高雄市○○路801 號前之陳健仁自小客貨車
    後車尾，致甲○○受有2 膝扭傷、右顳、胸腹及膝挫傷等傷
    害、丙○○受有右顳、胸腹及膝挫傷等傷害（袁志輝過失傷
    害甲○○及丙○○部分，未經告訴）。乙○○於肇事後，犯
    罪未被發覺前，留在現場，並向據報前至現場處理之警員蔡
    春貴坦承肇事，自首而接受裁判。
二、案經甲○○、丙○○訴由臺灣高雄地方法院檢察署檢察官偵
    查起訴。
    理  由
壹、程序部分（本案證據能力之認定）：
一、按被告以外之人於偵查中向檢察官所為陳述，除顯有不可信
    之情況者外，得為證據，刑事訴訟法第159 條之1 第2 項定
    有明文。偵查中對被告以外之人所為之偵查筆錄，或被告以
    外之人向檢察官所提之書面陳述，性質上均屬傳聞證據。惟
    現階段刑事訴訟法規定檢察官代表國家偵查犯罪、實施公訴
    ，依法其有訊問被告、證人及鑑定人之權，證人、鑑定人且
    須具結，而實務運作時，檢察官偵查中向被告以外之人所取
    得之陳述，原則上均能遵守法律規定，不致違法取供，其可
    信度極高。本件證人袁志輝於95年12月19日檢察官偵查中所
    為之證述，性質上雖屬傳聞證據，惟係偵查中向檢察官所為
    之證述，並經具結，且無顯有不可信之情況，衡諸上開規定
    ，自具有證據能力。
二、次按被告以外之人（包括證人、鑑定人、告訴人、被害人及
    共同被告等）於審判外之陳述雖不符刑事訴訟法第159 條之
    1 至第159 條之4 之規定，而經當事人於審判程序同意作為
    證據，法院審酌該言詞陳述或書面陳述作成時之情況，認為
    適當者，亦得為證據；當事人、代理人或辯護人於法院調查
    證據時，知有刑事訴訟法第159 條第1 項不得為證據之情形
    ，而未於言詞辯論終結前聲明異議者，視為有前項之同意，
    同法第159 條之5 定有明文。立法意旨在於傳聞證據未經當
    事人之反對詰問予以核實，原則上先予排除。惟若當事人已
    放棄反對詰問權，於審判程序中表明同意該等傳聞證據可作
    為證據；或於言詞辯論終結前未聲明異議，基於尊重當事人
    對傳聞證據之處分權，及證據資料愈豐富，愈有助於真實發
    見之理念，且強化言詞辯論主義，使訴訟程序得以順暢進行
    ，上開傳聞證據亦均具有證據能力。經查，告訴人甲○○、
    丙○○及證人袁志輝於警詢中之陳述，其性質雖屬傳聞證據
    ，且查無符合同法第159 條之1 至第159 條之4 之情形，然
    上開警詢筆錄內容，業經本院審理時予以提示並告以要旨，
    且各經檢察官及被告表示意見，當事人均未於言詞辯論終結
    前對上開證據表示異議，依上開規定，已擬制同意其有證據
    能力，本院審酌上開筆錄作成之情況，認為以之作為本案之
    證據亦屬適當，自均具有證據能力。
貳、實體部分：
一、訊據被告乙○○固坦承於上開時、地駕駛車牌號碼ZX-5158
    號自用小客車與袁志輝所駕駛之車牌號碼7373-EH 號自用小
    客車發生碰撞，並致告訴人甲○○、丙○○分別受有事實欄
    所載傷勢等情，惟矢口否認有過失傷害犯行，辯稱：我沒有
    超速，不知道袁志輝駕車要左轉，他未到路口駕車突然轉進
    來，我看到已來不及，伊沒有過失云云。惟查：
  (一)上揭事實，已據被告於本院審理時坦承其於上開時、地駕駛
    車牌號碼ZX-5158 號自用小客車與袁志輝所駕駛之車牌號碼
    7373-EH 號自用小客車發生碰撞，並致告訴人甲○○、丙○○分別受有事實欄所載傷勢等情（見本院卷第23頁），並經
    告訴人甲○○、丙○○於警詢中指訴甚詳在卷（見警卷第5
    、6 、13、14頁）及經證人袁志輝於警詢、95年12月19日檢
    察官偵查中陳述及證述詳確在卷（見警卷第17、18頁、偵一
    卷第21頁），復有道路交通事故現場圖、道路交通事故調查
    報告表(一)、(二)各1 份（見警卷第20至26頁）、談話紀錄表3
    份（見警卷第27至32頁）、道路交通事故現場蒐證照片10張
    （見警卷第33至37頁）、高雄市政府交通局車輛行車事故鑑
    定委員會鑑定意見書、高雄市車輛行車事故覆議鑑定委員會
    鑑定覆議意見書各1 份（見警卷第39、40頁、偵二卷第10頁
    ）在卷可稽。
  (二)被告雖辯稱：我沒有超速，不知道袁志輝駕車要左轉，他未
    到路口駕車突然轉進來，我看到已來不及，伊沒有過失云云
    。然而：
  １、按行車速度，依速限標誌或標線之規定；又汽車行駛時，
      駕駛人應注意車前狀況及兩車併行之間隔，並隨時採取必
      要之安全措施，道路交通安全規則第93條第1 項、第94條
      第3 項分別定有明文。
  ２、經查，被告駕駛自用小客車行駛於高雄市○○路東向西外
      側快車道，被告坦承行駛速度約每小時70公里，於每小時
      速限60公里之旗楠路超速行駛，適袁志輝駕駛自用小客車
      由高雄市○○路西向東內側快車道，行駛至常德路口左轉
      時，亦疏未禮讓直行之被告所駕自用小客車先行，致被告
      所駕自用小客車車頭與袁志輝所駕自用小客車右後車身發
      生碰撞，袁車於撞擊後順時針旋轉，袁車車尾再與停放於
      高雄市○○路801 號前之陳健仁自小客貨車後車尾撞及等
      情，有被告及袁志輝95年6 月22日高雄市○○○○○道路
      交通事故談話紀錄表2 份（見警卷第27至30頁）、道路交
      通事故現場圖、道路交通事故調查報告表(一)、(二)各1 份（
      見警卷第11頁）、照片10幀（見警卷第33至37頁）在卷可
      稽。又證人袁志輝於檢察官偵查中亦結證稱：我開車載著
      告訴人2 人，我認為左轉還來得及，所以我就左轉，我車
      頭已轉正，被告的車子很快，沒有剎車，就直接撞到我賓
      士車車子的右後輪位置，我車子還轉了一圈，又撞到騎樓
      下的1 輛車等語（見偵一卷第21頁）。是觀證人袁志輝上
      開證述情節及被告所駕自用小客車車頭與袁志輝所駕自用
      小客車右後車身發生碰撞後，袁志輝所駕非輕之賓士車尚
      順時針旋轉，而致袁志輝所駕自用小客車車尾再與停放於
      高雄市○○路801 號前之陳健仁自小客貨車後車尾撞及等
      情，自堪認被告於最接近事故發生時間，在事故現場向據
      報前往現場處理之警員所坦承：我車快大約70公里等語（
      見警卷第29頁），當屬非虛，是被告有未依速限標誌或標
      線之規定而超速行駛之事實，堪以認定。從而，被告嗣後
      改稱我車速約60公里及其上開所辯：我沒有超速行駛云云
      ，為犯後卸責之詞，不足採信。另被告於約5 部車的距離
      ，即看到袁志輝所駕自用小客車，當時袁志輝所駕自用小
      客車停在內線車道，被告知道袁志輝所駕自用小客車要左
      轉等情，業據被告於偵訊中自承在卷（見偵一卷第20頁）
      ，從而，被告上開所辯：不知道袁志輝駕車要左轉，他未
      到路口駕車突然轉進來，我看到已來不及云云，亦不足採
      信。
  ３、又本件車禍發生當時天侯晴、日間自然光、視距良好，路
      面乾燥、無缺陷、無障礙物等情，路面乾燥、無缺陷、無
      障礙物等情，有道路交通事故調查報告表(一)1 份在卷可佐
      （見警卷第21、22頁）。則被告於前揭時、地駕駛車輛由
      高雄市○○區○○路由東向西方向行駛，本應注意車前狀
      況，並隨時採取必要之安全措施，及行車速度須依速限標
      誌或標線之規定，且依當時狀況，又無不能注意之情事，
      竟疏未注意上情，且超速行駛，致肇本件車禍，被告顯有
      應注意能注意而不注意之過失，至為明確。又本案經送高
      雄市政府交通局車輛行車事故鑑定委員會鑑定，亦認：袁
      志輝轉彎車未讓直行車先行為肇事主因；被告超速行駛為
      肇事次因；陳健仁無肇事原因等語，有高雄市政府交通局
      車輛行車事故鑑定委員會鑑定意見書1 份在卷可佐（見警
      卷第39、40頁），本案再送高雄市車輛行車事故覆議鑑定
      委員會鑑定，仍認：袁志輝駕駛車牌號碼7373-EH 號自用
      小客車轉彎車未讓直行車先行，為肇事主因；被告駕駛車
      牌號碼ZX-5158 號自用小客車超速行駛，為肇事次因，陳
      健仁無肇事原因等語，有高雄市車輛行車事故覆議鑑定委
      員會鑑定覆議意見書1 份附卷可憑（見偵二卷第10頁），
      均同認被告確有過失甚明。另案外人即證人袁志輝就本件
      車禍事故，雖亦有過失，且為肇事主因，但被告亦難辭過
      失之責。是被告上開所辯：伊沒有過失云云，自不足採信
      。
  (三)告訴人甲○○因本件車禍致受有受有2 膝扭傷、右顳、胸腹
    及膝挫傷等傷害、告訴人丙○○則因本件車禍致受有右顳、
    胸腹及膝挫傷等傷害，除據告訴人甲○○、丙○○於警詢中
    指述在卷，並為被告於本院審理時所坦承，復有季仁診所診
    斷證明書1 紙、健仁醫院診斷證明書2 紙（見警卷第7 、8
    、15頁），是告訴人2 人受有事實欄所載傷害，且上開傷害
    與本件被告過失犯行，確有相當因果關係，自堪以認定。
  (四)綜上，本件事證明確，被告上開所辯，為犯後飾卸之詞，不
    足採信，其犯行堪以認定，應依法論科。
二、按行為後法律有變更者，適用行為時之法律。但行為後之法
    律有利於行為人者，適用最有利於行為人之法律，刑法第2
    條第1 項定有明文。另於比較時應就罪刑有關之共犯、未遂
    犯、想像競合犯、牽連犯、連續犯、結合犯，以及累犯加重
    、自首減輕暨其他法定加減原因（如身分加減）與加減比例
    等一切情形，本於統一性及整體性原則，綜其全部罪刑之結
    果而為比較。又關於想像競合犯部分，新法第55條但書係科
    刑之限制，為法理之明文化，非屬法律之變更（最高法院95
    年5 月23日第8 次刑事庭會議決議內容參照）。查被告行為
    後，如附表所示之法律業經變更，並於95年7 月1 日施行，
    玆經比較結果，裁判時法並未較為有利，從而，應依刑法第
    2 條第1 項前段規定，適用行為時法。
三、核被告所為，係犯刑法第284 條第1 項之過失傷害罪。又被
    告以一駕駛自用小客車之過失行為，於同一時、地分別造成
    告訴人甲○○、丙○○受傷之結果，係以一行為而犯2 個同
    一之罪名，為想像競合犯，應從一重處斷。另被告於車禍事
    故發生後，在偵查犯罪權限之警察機關尚未發覺被告犯罪之
    前，留在現場，向據報前往處理之警員蔡春貴坦承肇事，並
    表示願接受裁判之事實，有談話紀錄表1 份在卷可佐（見本
    院卷第8 、9 頁），堪認被告所為已符合刑法自首之規定，
    依行為時刑法第62條前段之規定減輕其刑。爰審酌被告前無
    犯罪前科紀錄，有臺灣高等法院被告前案紀錄表1 份在卷可
    佐，素行良好，其疏未注意車前狀況，並隨時採取必要之安
    全措施及超速行駛之過失程度，雖致告訴人2 人分別受有上
    開事實欄所載傷害，惟告訴人2 人所受傷勢尚屬輕微，另衡
    以被告犯後未能坦承全部犯行，且與告訴人2 人因和解金額
    無法合致，而迄未與告訴人2 人達成和解及被告高職畢業之
    智識程度、生活狀況等一切情狀，量處如主文所示之刑，並
    諭知易科罰金之折算標準。以資懲戒。又查被告犯罪行為時
    間，係在96年4 月24日以前，核符中華民國96年罪犯減刑條
    例第2 條第1 項第3 款規定，應減其宣告刑二分之一如主文
    所示，並再諭知易科罰金之折算標準。
據上論斷，應依刑事訴訟法第第299 條第1 項前段、第284 條之
1 ，中華民國96年罪犯減刑條例第2 條第1 項第3 款、第7 條、
第9 條，刑法第2 條第1 項前段、第284 條第1 項、第55條、第
41條第1 項前段（行為時）、第62條前段（行為時），刑法施行
法第1 條之1 第1 項、第2 項前段，罰金罰鍰提高標準條例第2
條（行為時），現行法規所定貨幣單位折算新臺幣條例第2 條，
判決如主文。
本案經檢察官丁○○到庭執行職務。
中　　華　　民　　國　　96　　年　　8 　　月　　2 　　日
                  交通法庭  法  官  林永村
以上正本證明與原本無異。
如不服本判決，應於判決送達後10日內，向本院提出上訴狀。
中　　華　　民　　國　　96　　年　　8 　　月　　2 　　日
                             書記官  李祥銘
附表：
┌──┬───────┬───────┬───────┬────┐
│比較│行為時法（95年│裁判時法（95年│比較結果      │備註    │
│內容│7 月1 日修正施│7 月1 日生效後│              │        │
│    │行前）        │）            │              │        │
├──┼───────┼───────┼───────┼────┤
│刑法│罰金：（銀元）│罰金：新臺幣10│裁判時法罰金刑│上開修正│
│第33│1 元以上。    │00元以上，以百│之最低度刑提高│影響刑法│
│條第│              │元計算之。    │為新臺幣1000元│第284 條│
│5 款│              │              │。是以行為時法│第1 項中│
│    │              │              │較有利於被告。│關於罰金│
│    │              │              │              │刑最低度│
│    │              │              │              │。      │
├──┼───────┼───────┼───────┼────┤
│自首│刑法第62條：對│刑法第62條：對│依行為時法，自│        │
│    │於未發覺之罪自│於未發覺之罪自│首之效果必減其│        │
│    │首而受裁判者，│首而受裁判者，│刑，而裁判時法│        │
│    │減輕其刑。但有│「得」減輕其刑│則為「得」減輕│        │
│    │特別規定者，依│。但有特別規定│其刑，比較言之│        │
│    │其規定。      │者，依其規定。│，自以行為時法│        │
│    │              │              │對被告有利。  │        │
├──┼───────┼───────┼───────┼────┤
│易科│刑法第41條第1 │刑法第41條第1 │裁判時法刪除易│        │
│罰金│項：犯最重本刑│項：犯最重本刑│科罰金時，需具│        │
│之宣│為5 年以下有期│為5 年以下有期│備「因身體、教│        │
│告及│徒刑以下之刑之│徒刑以下之刑之│育、職業或家庭│        │
│折算│罪，而受6 個月│罪，而受6 個月│之關係或其他正│        │
│標準│以下有期徒刑或│以下有期徒刑或│當事由，執行顯│        │
│    │拘役之宣告，因│拘役之宣告者，│有困難者」之限│        │
│    │身體、教育、職│得以新臺幣1,00│制，似以裁判時│        │
│    │業、家庭之關係│0 元、2,000元 │法對被告有利；│        │
│    │或其他正當事由│或3,000元折算 │惟觀今司法實務│        │
│    │，執行顯有困難│1 日，易科罰金│對於被告是否宣│        │
│    │者，得以1 元以│。但確因不執行│告得易科罰金，│        │
│    │上3 元以下折算│所宣告之刑，難│實無以「因身體│        │
│    │1 日，易科罰金│收矯正之效，或│、教育、職業或│        │
│    │。但確因不執行│難以維持法秩序│家庭之關係或其│        │
│    │所宣告之刑，難│者，不在此限。│他正當事由，執│        │
│    │收矯正之效，或│              │行顯有困難者」│        │
│    │難以維持法秩序│罰金罰鍰提高標│等情狀為考量。│        │
│    │者，不在此限。│準條例第2 條刪│而裁判時法易科│        │
│    │              │除。          │罰金折算標準已│        │
│    │罰金罰緩提高標│              │由銀元100 、20│        │
│    │準條例第2 條前│              │0 、300 元即新│        │
│    │段：依刑法第41│              │台幣300 、600 │        │
│    │條易科罰金或第│              │、900 元，提高│        │
│    │42條第2 項易服│              │為以新台幣1,00│        │
│    │勞役者，均就其│              │0 元、2,000 元│        │
│    │原定數額提高為│              │、3,000 元折算│        │
│    │100 倍折算1 日│              │1日 ，綜合觀之│        │
│    │。            │              │，行為時法對被│        │
│    │現行法規貨幣單│              │告較為有利。  │        │
│    │位折算新台幣條│              │              │        │
│    │例第2 條。    │              │              │        │
├──┴───────┴───────┴───────┴────┤
│比較結果：                                                    │
│裁判時法並未較有利於被告。從而，均應依刑法第2 條第1 項前段規定│
│，適用行為時之法律。                                          │
└───────────────────────────────┘
附錄本判決論罪科刑法條：
中華民國刑法第284條
(過失傷害罪)
因過失傷害人者，處6 月以下有期徒刑、拘役或5 百元以下罰金
，致重傷者，處1 年以下有期徒刑、拘役或5 百元以下罰金。
從事業務之人，因業務上之過失傷害人者，處1 年以下有期徒刑
、拘役或1 千元以下罰金，致重傷者，處3 年以下有期徒刑、拘
役或2 千元以下罰金。
